【裁判字號】    95,重上更(二),39
【裁判日期】    950607
【裁判案由】    傷害致死
【裁判全文】
臺灣高等法院臺中分院刑事判決    95年度重上更(二)字第39號
上  訴  人  臺灣彰化地方法院檢察署檢察官
上  訴  人
即  被  告  乙○○
被      告  丁○○
被      告  丙○○
共     同
指定辯護人  楊永吉律師
上列上訴人等因被告等傷害致死案件，不服臺灣彰化地方法院88
年度訴字第829 號中華民國89年6月7日第一審判決（起訴案號：
臺灣彰化地方法院檢察署88年度偵字第9532、9692、10894號）
，提起上訴，於判決後，經最高法院第2次發回更審，本院判決
如下：
    主  文
上訴駁回。
    事  實
一、乙○○係彰化縣員林鎮○○路418號「櫻花ＫＴＶ」之負責
    人，丙○○、廖江洋、丁○○為該店之職員。黃勝雄與乙○○係舊識，民國（下同）88年5月1日乙○○猶至黃勝雄所開
    設之麻將賭場聚賭，通宵未眠，翌日（5月2日），未遑睡覺
    ，即又與友人一起飲酒，其間尚曾應黃勝雄之邀至黃某友人
    林何文住處小坐，因與該友人不甚投緣而先行離去，同日下
    午17時19分左右，黃勝雄打電話給乙○○，告稱欲前往「櫻
    花ＫＴＶ」飲酒並打算以丙○○積欠之賭債抵酒債，惟因不
    知「櫻花ＫＴＶ」座落何處，乃與乙○○相約先在彰化縣員
    林鎮育英國小前會合後再一同前往；乙○○即邀丙○○、廖
    江洋、丁○○同行，一起搭乘丙○○所駕駛之車牌號碼LS-1
    536號自用小客車前往育英國小，並隨車攜帶鋁製棒球棍1支
    及各約2尺長之鐵棍2支，於前往育英國小途中，乙○○並交
    待丁○○等人謂待會兒如打架，渠等要下車云云；黃勝雄則
    搭乘友人楊正次駕駛之自用小客車、與另乘一車之友人吳伯
    浚、吳源鐘，於當日下午18時左右，先抵達育英國小，乙○○等4人亦隨後到達，乙○○、黃勝雄均於酒後而失自制，2
    人下車僅交談數語，即因言詞齟齬而引發互毆，黃勝雄因而
    受有左胸外側5乘4公分皮下瘀血、左膝前3乘2公分擦挫傷、
    右膝擦傷0.5公分、左手後肘部2乘1.5公分擦傷等傷害。丙○○、丁○○、廖江洋見狀，丙○○、丁○○即各持1支鐵
    棍，廖江洋則持棒球棒，急速下車趨前護衛乙○○，惟因與
    黃勝雄前來之人僅楊正次1人下車勸架，彼3人乃終止共同傷
    害之犯意，僅趨前拉扯，欲將乙○○與黃勝雄分開，而未與
    乙○○共同毆打黃勝雄。黃勝雄見對方人多，自覺情勢不妙
    ，乃倉惶逃跑，詎乙○○竟接續其單獨與黃勝雄互毆之普通
    傷害犯意，自後追逐黃勝雄，丙○○、丁○○、廖江洋為謀
    勸架，亦一同追逐至10餘公尺外，於光明街32號前追上黃勝
    雄時，乙○○對其持鐵棍敲擊人之頭部，恐將發生死亡之結
    果，依當時之客觀情狀，非無預見之可能，其應注意並能注
    意竟疏未注意及可能因此而發生死亡之結果，猝然出手奪取
    丁○○原本所持之鐵棍，朝黃勝雄之左後腦側敲擊1下，黃
    勝雄受此一擊，致當場倒地昏迷，乙○○見黃勝雄受傷倒地
    後，旋即與丙○○、廖江洋、丁○○一起驅車離去，黃勝雄
    則因此致受有左側枕顳部1.5乘1公分擦傷、左側顳枕部16公
    分線形骨折等傷害，並因外傷性顱內出血，經送醫急救無效
    ，於同年10月4日11時55分左右死亡。嗣於88年10 月4日11
    時左右，乙○○在臺中市○○路臺中公園內為警循線查獲。
二、案經彰化縣警察局員林分局報告及臺灣彰化地方法院檢察署
    檢察官自動檢舉偵查起訴。
    理  由
一、訊之上訴人即被告乙○○（下稱被告）對其有於上開時地持
    鐵棒毆打被害人等事實坦承不諱，惟辯稱：其無傷害被害人
    致死之故意云云。經查：
  共同被告丙○○、丁○○、廖江洋於警詢時陳述之詞，及證
    人楊正次、吳柏浚、吳源鐘於警詢中之證詞，均屬被告乙○○以外之人於審判外之陳述，依刑事訴訟法第159條第1項規
    定，本不得作為證據，然而，當事人或辯護人於法院調查證
    據時，知被告以外之人於審判外之陳述不得為證據之情形，
    而未於言詞辯論終結前聲明異議者，視為同意作為證據，刑
    事訴訟法第159條之5第2項定有明文。查本件被告乙○○及
    其辯護人對於共同被告丁○○丙○○、廖江洋、證人楊正次
    、吳柏浚、吳源鐘等人上開於審判外之陳述，並未於言詞辯
    論終結前聲明異議，依刑事訴訟法第159條之5第2項之規定
    ，視為同意作為證據。且本院審酌該等證人言詞陳述作成時
    之情況，並無任何不法情事，顯非在非自由意志之情況下所
    為之陳述，認該言詞陳述適當，依同條第1項之規定，自得
    為認定被告乙○○是否犯罪之證據，合先敘明。
  共同被告丙○○於警詢時供稱：「88年10月2日17時許，我
    及廖江洋在乙○○家喝酒聊天，死者黃勝雄打行動電話給乙○○說要相聚喝酒，乙○○叫廖江洋打電話給丁○○，我等
    共4人，由廖江洋駕駛我所有... 車號LS-1536號自小客，乙○○坐前面，我坐左方後座，丁○○坐右後座，乙○○和死
    者約在育英國小大門口，到達後，乙○○自行下車和黃勝雄
    言談，他倆是舊識的老朋友，但雙人談話約3分鐘左右，我
    看到乙○○和黃勝雄雙方拉扯互毆，黃勝雄同車之友人4人
    ，其中1人楊正次綽號『馬沙』下車勸架，我隨即在車上拿
    鋁製球棒（應係鐵管之誤），丁○○在車上亦拿1支鐵管約2
    尺長，因為黃勝雄車上有4人，我怕乙○○不敵，所以下車
    ，我看到乙○○搶走丁○○手上之鐵管朝黃勝雄揮一棒，打
    中死者那裡我沒看清楚，之後黃勝雄倒地不起，之後我就拉
    乙○○上車離開現場。」等語（見偵字第9692號偵查卷第3
    頁背面、第4頁），於檢察官偵查中供稱：「我有拿棒球棒
    ，但沒有打黃勝雄... 我怕他們打起來，我拿棒球棒下去，
    我與瑪沙想把他們拉開，乙○○把我推開，我跟廖江洋就走
    到旁邊，當時我看到丁○○在乙○○旁邊，我有聽到敲擊聲
    ，回頭一看就看到黃勝雄倒在地上，乙○○手裡拿著鐵棍，
    我趕緊把乙○○拉到車上，我們4人就坐車離開。... （乙○○是否有追黃勝雄？）有，我們2人即我與丁○○有過去
    把跌倒黃勝雄拉起來」等語（見偵字第9692號偵查卷第24頁
    背面、第25、44頁），於原審供稱：「我們衝上前，見2人
    都有喝酒，而沒打他們，乙○○便拿搶丁○○手上鐵棍，便
    打他（被害人）... 我與廖江洋便轉身要上車，就聽到叫1
    聲，以為黃勝雄是昏倒」等語（見原審卷第20頁）；共同被
    告丁○○於警詢時供稱：「約在同日（指案發當日）之18時
    許，在員林鎮○○街32號前遇上黃勝雄，乙○○叫丙○○（
    應係廖江洋之誤）停車，說要與黃勝雄說話，說沒多久，他
    們兩人就出手打起來。我們見情形就下車勸架，將他們拉開
    ，之後乙○○隨即從我手中搶走鐵管用力的從黃勝雄頭部打
    了1下，黃勝雄即倒臥馬路，我們即將乙○○拉上車回員林
    鎮○○路418號。」等語（見偵字第9692號偵查卷第7頁背面
    、第8頁），於檢察官偵查中供稱：「丙○○找我時並沒說
    要做何事，快到育英國小時，乙○○吩咐我們說如果待會兒
    有打架的話，要我們下車，我上車時就發現在後座有1支棒
    球棒還有兩支鐵棍，後來我聽到黃勝雄和乙○○在吵架，我
    就拿鐵棍，丙○○也拿鐵棍，廖江洋拿棒球棒下車，下車後
    發現只有黃勝雄與楊正次，所以我就在旁邊看，廖江洋也在
    旁看，丙○○就跟黃勝雄拉扯，但並沒有以棍子打黃勝雄，
    乙○○將我手中的棍子搶走，並持棍子打黃勝雄，黃勝雄倒
    地不能動後，我們就走了。」等語（見偵字第9692號偵查卷
    第40頁），「到達現場後，乙○○就下車與死者（指黃勝雄
    ）聊天，後來他們雙方因金錢糾紛起爭執，就打了起來，我
    們3人就下車去勸架，本來以為對方人很多，我跟丙○○拿
    鐵管，廖江洋拿鋁棒，後來發現死者並未帶人，我們就只有
    將他們2人拉開，而乙○○就把我鐵管搶去，... 死者倒地
    之後，我們3人就拉乙○○離開現場。」等語（見偵字第953
    2號偵查卷第25頁）；於原審法院供稱：「我們跑到他們打
    架地方，... 我便要把棍子收起來，而乙○○就把我棍子搶
    過去，而乙○○拿棍子就打1、2下」等語（見原審卷第18頁
    ），於本院上訴審供稱：「乙○○和對方吵架後，從我手中
    拿走」等語（見本院上訴卷第45頁背面）；另共同被告廖江
    洋於警詢時供稱：「我看到乙○○有跟黃勝雄起爭執，後座
    丁○○、丙○○便衝下車... （乙○○約你們3人出門時是
    否有先告知要作何事？）只有說要出外找朋友。」等語（見
    偵字第9692號偵查卷第9頁背面），於偵查中證稱：「我們
    就坐丙○○開的車出去，在員林市區繞了一陣子，我坐後座
    ，乙○○在前座，先到丁○○處載他，丁○○坐我旁邊、右
    後座，乙○○在車上接到電話，有人約他在育英國小前集合
    ...，乙○○就叫我開車，他說對方認識丙○○，到了育英
    國小前停車後，乙○○下車，我聽到有人爭吵，就跟丙○○
    、丁○○說，他們兩人就下車，我把車停好後也下車，我有
    看到丙○○、黃勝雄在拉扯，我與丁○○站在旁邊。」等語
    （見偵字第9692號偵查卷第39頁），於原審供稱：「我們目
    睹乙○○與1名男子互毆，最後看到乙○○將那男子打倒後
    再離開現場... 當天只有乙○○與死者有互毆」等語（見原
    審卷第53、76頁）。
  證人楊正次於警詢時證稱：「乙○○下車和黃勝雄談話，他
    們說沒幾句話就開始爭執、吵架而打起來... 乙○○又手持
    鐵棒朝黃勝雄的頭部又猛打了1下，黃勝雄不支倒地，乙○○他們4人開車離去。」等語（見偵字第9692號偵查卷第11
    頁背面、第14頁），於偵查中證稱：「當天是我開車載黃勝
    雄到育英國小等乙○○，我的車距吳伯浚車大約10多公尺，
    乙○○車與吳伯浚車距約10多公尺，黃勝雄與乙○○就走到
    吳伯浚車旁談話，不到幾句話就吵架，我就跑出去勸架，我
    看見乙○○車內下來3人，我才過去，... 黃勝雄不堪遭到
    毆打想逃離現場，被乙○○及另3名男子追了10多公尺，追
    到後乙○○持鐵棍敲擊黃勝雄的頭，黃勝雄倒下後，他們4
    人就走了。」等語（見偵字第9692號偵查卷第38頁），於原
    審調查中證稱：「我是有看2、3支鐵棍及木棒（應係鋁棒之
    誤）...我眼力不好，看不清楚是何人持棍棒圍毆，但是4人
    沒錯。... 我們先到（育英國小），黃勝雄下車拿電話打..
    . 過約10分鐘，乙○○他們就來... （黃勝雄）離我約20公
    尺，... 乙○○先下車，就說一下話就吵架，... 我就下車
    勸架，我們同往的另1部車先走，對方有3個少年下來有拿木
    棒（應係鋁棒之誤）下車，亦有鐵棍，我上前維護黃勝雄，
    黃勝雄被3、4人追打，... 我跟在後面追，乙○○拿鐵棍往
    黃勝雄後腦打1下黃勝雄就倒了... 他們就跑了。... 當時
    我坐在車上看他們將死者圍起來... 是否有出手打他我沒有
    看清楚。之前開庭說圍毆是指他們4人將黃勝雄圍起來，他
    們是有追黃勝雄10多公尺沒錯。... 他們4人將黃勝雄圍起
    來的時候，但那時沒有在打黃勝雄，他們4人追10多公尺後
    追到黃勝雄後我只看到乙○○1人打黃勝雄。」等情綦詳（
    見原審卷第78頁、第104、140頁）。
  證人吳伯浚、吳源鐘於警詢中證稱：其等並未看到乙○○等
    人毆打黃勝雄，因覺得情況不對就開車離去，並不知道事後
    發生的事等語（見警卷第13、15頁），於偵查中亦一致證稱
    ：「當天是黃勝雄找我們喝酒，我們就隨黃勝雄到育英國小
    等乙○○，到了育英國小前，黃勝雄車停在我們後方，乙○○車子後到，停在我們前方，黃勝雄先下車等乙○○，乙○○也下車走過來，兩人就在我們車前講話，不到幾句就開始
    吵起來，乙○○的座車下來3名男子，至於有幾支棍子就不
    能肯定，因為他們下車時我們就走了。」等語（見偵字第96
    92號偵查卷第37頁背面、第38頁），於原審法院調查中復均
    證稱：「他們有推來推去，對方車上又下來3人，持鐵棍等
    物，我們見狀就離開沒看見事後發生何事」等語（見原審卷
    第79頁），所證等情核與上開共同被告丙○○、丁○○、廖
    江洋所供及證人楊正次所證情節均符合。
  被害人黃勝雄確因與被告乙○○互毆致受有左胸外側5乘4公
    分皮下瘀血、左膝前3乘2公分擦挫傷、右膝擦傷0.5公分、
    左手後肘部2乘1.5公分擦傷、左側枕顳部1.5乘1公分擦傷、
    左側顳枕部16公分線形骨折等傷害，並因外傷性顱內出血死
    亡，亦據檢察官督同法醫師相驗明確，嗣又據法務部法醫研
    究所解剖被害人之屍體鑑定無誤，分別有相驗屍體證明書、
    驗斷書、照片及法務部法醫研究所(88)法醫所醫鑑字第1117
    號鑑定書等附卷可稽（見相驗卷第26至30頁、第32至42頁、
    第45至52頁、原審卷第65頁）。
  被告乙○○與被害人黃勝雄互毆當時，自被告乙○○所搭自
    用小客車上面下來3名男子，除據證人楊正次、吳伯浚、吳
    源鐘一致證述在卷，已如前述外，被告丁○○於偵查中亦供
    明其上車時就發現在後座有1支球棒、兩支鐵棍，案發當時
    係由其與丙○○各持一支鐵棍、廖江洋另持球棒下車等語綦
    詳（見偵字第9692號偵查卷第40頁、偵字第9532號偵查卷第
    25頁），倘案發當時共同被告廖江洋未持球棒下車，衡情被
    告丁○○殊無於偵查中一再供陳廖江洋確曾持球棒下車之必
    要或理由，故被告乙○○、丙○○所供案發當時僅丙○○與
    丁○○持棍下車，廖江洋未拿東西（指兇器）下車，或案發
    當時僅丁○○持鐵棍、丙○○持球棒下車，廖江洋未拿東西
    下車，或案發當時僅丁○○持鐵棍及丙○○持球棒下車，廖
    江洋並未下車云云，顯係迴護被告廖江洋之詞，共同被告廖
    江洋所供案發當時其未下車或未持球棒下車云云，亦難謂屬
    實。
  證人楊正次於警詢及偵查中雖曾證稱案發當時黃勝雄係遭被
    告乙○○等4人持球棒、鐵棍、或徒手圍毆；被告乙○○於
    警詢及偵查中亦曾供稱案發當時係其與丙○○、丁○○3人
    共同毆打黃勝雄云云。惟查：
  (一)被告丙○○、丁○○固不諱言案發當時其等曾持鐵棍或球棒
    下車，惟自警詢以迄本院歷次調查審理中均堅詞否認曾共同
    毆打黃勝雄。
  (二)依上開驗斷書及法務部法醫研究所鑑定書所載，被害人黃勝
    雄除左側顳枕部16公分線形骨折之傷害外，僅受有左胸外側
    5乘4公分皮下瘀血、左膝前3乘2公分擦挫傷、右膝擦傷0.5
    公分、左手後肘部2乘1.5公分擦傷、左側枕顳部1.5乘1公分
    擦傷等5處堪謂輕微之外傷，而該左側顳枕部16公分之線形
    骨折、左側枕顳部1.5乘1公分擦傷，應係被告乙○○持鐵管
    敲擊其左後腦側所致之傷，殆無可爭議，而在被告丙○○、
    丁○○、廖江洋等人持兇器下車前，被害人黃勝雄與被告乙○○2人已互毆在先，其因與被告乙○○互毆以致受有左胸
    外側瘀血及雙膝、左手肘等處擦傷，應屬情理之常，如謂被
    害人黃勝雄上開左胸外側瘀血及雙膝、左手肘等處擦傷，係
    其與被告乙○○互毆所受之傷，核與事實尚難認有所違背，
    倘謂該4處瘀血或擦傷，係被害人黃勝雄與被告乙○○互毆
    後，始為被告丙○○、丁○○、廖江洋等3人與乙○○徒手
    、甚或持球棒、鐵管共同圍毆所致，反而與情理不合。
  (三)證人楊正次於警詢時證稱：「乙○○又手持鐵棒朝黃勝雄的
    頭部又猛打了1下，黃勝雄不支倒地，乙○○他們4人開車離
    去。」等語（見偵字第9692號偵查卷第14頁），於偵查中證
    稱：「追到後乙○○持鐵棍敲擊黃勝雄的頭，黃勝雄倒下後
    ，他們4人就走了。」等語（見偵字第9692號偵查卷第38 頁
    ），於原審調查中證稱：「我是有看2、3支鐵棍及木棒（應
    係鋁棒之誤）... 我眼力不好，看不清楚是何人持棍棒圍毆
    ，但是4人沒錯。... 我跟在後面追，乙○○拿鐵棍往黃勝
    雄後腦打1下黃勝雄就倒了... 他們就跑了。我坐在車上看
    他們將死者圍起來... 是否有出手打他我沒有看清楚。之前
    開庭說圍毆是指他們4人將黃勝雄圍起來，他們是有追黃勝
    雄10多公尺沒錯。... 他們4人將黃勝雄圍起來的時候，但
    那時沒有在打黃勝雄，他們4人追10多公尺後追到黃勝雄後
    我只看到乙○○1人打黃勝雄。」等語（見原審卷第78頁、
    第104、140頁），已明確修正前詞而指出手持鐵棒毆打被害
    人頭部之人係被告乙○○，衡情其如有意迴護被告丙○○、
    丁○○等人，又何須明確證稱當時有被告等4人持棍棒圍住
    並追逐被害人等情？況且，被告丙○○、丁○○、廖江洋為
    勸架或制止2人繼續互毆，而將被告乙○○與被害人圍起、
    拉扯之間，證人楊正次之視線自有可能為手持棍棒之被告丙○○、丁○○等人擋住而誤以為其等均有下手毆打被害人，
    故證人楊正次上開有關被害人係遭被告乙○○等4人持棍棒
    圍毆等證詞，既與事實不符，無從採信。
  (四)又被告乙○○於檢察官偵查中已供稱：「我再以鐵管毆打死
    者，丁○○、丙○○2人並未幫我打死者，之前我講錯了」
    等語（見偵字第9532號偵查卷第24頁背面），於原審調查中
    亦稱：「只有我1人打的，警訊時我承認我打他，但不知為
    何會寫這樣」等語（見原審卷第76頁背面），於本院上訴審
    供稱：「只有我1人和他打架，丙○○等3人沒參與。」等語
    （見本院上訴卷第64頁）是其所為被告丙○○、丁○○等人
    亦有毆打被害人等詞，亦與被害人之傷害結果不符，不足採
    信。此外又乏其他積極證據足認被告丁○○、廖江洋、丙○○等3人確曾與乙○○共同圍毆被害人黃勝雄，關於證人楊
    正次所證及被告乙○○所供被害人黃勝雄係遭乙○○與丁○○、丙○○、廖江洋等4人共同圍毆此一情節，自難遽予採
    信。從而，本案事證明確，被告乙○○前揭犯行，堪以認定
    ，應依法論科。
二、查被告乙○○與被害人黃勝雄係屬舊識，案發前1日乙○○
    猶至黃勝雄處打牌，案發當日乙○○亦曾與黃勝雄至林何文
    所經營之養殖場飲酒，此經證人林何文於原審證述明確（見
    原審卷第97頁背面），案發當時雙方僅因細故引發互毆，衡
    情被告乙○○對被害人黃勝雄尚難謂有何殺人或使人受重傷
    害之動機，於黃勝雄逃跑為乙○○追及時，乙○○亦僅持鐵
    管往黃勝雄之左後腦側敲擊1下，見黃勝雄倒地後並未再予
    毆擊即離去，益難認其於案發當時係基於殺人或使人受重傷
    之故意，被告乙○○應係因於睡眠失調及情緒失控，致基於
    普通傷害之犯意而毆擊被害人黃勝雄無疑，惟以約2尺長之
    堅硬鐵管敲擊人之頭部，可能致生死亡之結果，被告乙○○
    尚無從諉為不知，其對此一結果之發生，依當時情形，亦非
    無預見之可能，竟疏未注意及可能因此而發生死亡之結果，
    自不能不對因此而發生死亡之加重結果負擔刑責，核其所為
    ，係犯刑法第277條第2項前段之傷害致人於死罪。
三、公訴意旨另以：被告乙○○、被害人黃勝雄2人發生互毆時
    ，原在車內之丙○○、丁○○、廖江洋見狀，亦分別持球棒
    或鐵棍下車，與乙○○共同基於傷害之犯意，或徒手、或持
    棍一起毆打黃勝雄，並追逐黃勝雄至10餘公尺外，於黃勝雄
    逃至光明街32號前跌倒時，被告乙○○並奪取丁○○所持鐵
    棍，朝被害人黃勝雄之左後腦側敲擊，致被害人黃勝雄受有
    前述之傷害因而死亡，因認被告丙○○、丁○○亦涉有刑法
    第277條第2項之傷害致人於死罪嫌（廖江洋部分業經本院前
    審判決無罪確定在案）等語。公訴意旨認被告丙○○、丁○○涉有上開罪嫌，無非以被告丁○○於偵查中就上開事實供
    承在卷，核與證人楊正次所證情節大致相符，且被告乙○○
    於與死者會面前，即曾對被告丙○○、丁○○、廖江洋告稱
    ：「如果待會有打架，你們要下車」等語，足見其等事前即
    有共同傷害死者之意，並有相驗屍體證明書、驗斷書、及法
    務部法醫研究所鑑定書附卷足憑為其依據。訊據被告丙○○
    堅決否認有共同圍毆被害人黃勝雄致其死亡之犯行，辯稱：
    其係陪同雇主乙○○去上班，不知會發生此事，案發當時其
    與丁○○係因恐對方人多才持棍棒下車，後來也只是將黃勝
    雄與乙○○2人拉開而已，其只是勸架，並沒有毆打等語。
    被告丁○○經合法傳喚雖未到庭，惟其於原審、本院前審亦
    堅決否認曾共同圍毆被害人黃勝雄致死，辯稱案發當時其等
    係因恐對方人多才持棍棒下車，後來也只是將黃勝雄與乙○○2人拉開等語。經查：
  被告丙○○、丁○○等人於乙○○與黃勝雄互毆當時，雖曾
    持棍棒下車欲支援乙○○，惟見對方僅楊正次1人下車，乃
    終止共同毆打被害人之傷害犯意，僅趨前與黃勝雄拉扯，而
    未共同圍毆被害人，被害人黃勝雄所受上開傷害，除左側顳
    枕部16公分線形骨折之傷害、左側枕顳部1.5乘1公分擦傷，
    係被告乙○○持鐵管敲擊其左後腦側所致之傷，其餘等處之
    擦傷或瘀血，應係其與被告乙○○互毆所致之傷。且扣案之
    棒球棍經檢驗結果，並未發現可疑血跡，此有內政部警政署
    刑事警察局88年11月4日 (88)刑醫字第106430號鑑驗書1紙
    在卷可稽，並無積極證據足認被告丙○○、丁○○等人確有
    共同毆打被害人黃勝雄之犯行，已詳前論。
  被告乙○○於本院更(一)審時雖曾供稱：「丁○○拿棍子給我
    ...我才從後面打他1下」云云（見本院更(一)卷第33頁），惟
    被害人黃勝雄見對方人多而逃跑當時，被告乙○○猝然搶取
    丁○○手中之鐵管，再持鐵管追打黃勝雄等情，業據被告乙○○於檢察官偵查中供稱：「我自丁○○手中搶下鐵棍」等
    語（見偵字第9692號偵查卷第48頁背面）、「我有跟丁○○
    搶奪鐵管乙支毆打死者」等語（見偵字第9532號偵查卷第24
    頁），於原審供稱：「我便搶丁○○手中的棍子... 我再拿
    丁○○手上鐵棒跟他打... 見他們過來，搶丁○○手上的鐵
    棍往黃勝雄背部打過去」等語（見原審卷第19頁、98頁背面
    、第117頁背面），故被告乙○○嗣改稱係被告丁○○拿棍
    子給其云云，應係事後冀圖為自己推卸責任所為，並不足採
    。本件應係被告乙○○猝然搶取丁○○手中之鐵管所致，顯
    見當時事出突然，亦難遽認被告丙○○、丁○○與乙○○間
    互有犯意之聯絡，於被告乙○○追及黃勝雄時，丁○○、丙○○2人就被告乙○○竟以所持鐵管敲擊黃勝雄頭部，並致
    被害人左側顳枕部16公分線形骨折及外傷性顱內出血因而發
    生死亡之結果，依案發當時之情形，亦難謂係被告丁○○、
    丙○○2人所可能預見其將發生之結果。
  此外，本案又查無其他積極證據足認被告丙○○、黃勝雄2
    人有檢察官所起訴之傷害致人於死之犯行，對被告丙○○、
    黃勝雄等2人自應為無罪之諭知。
四、原審依據上述理由，適用刑法第277條第2項前段，並審酌被
    告乙○○與被害人黃勝雄平日之關係、及其犯罪之動機、手
    段、所生之危害、犯罪當時係在通宵未眠復鎮日接續飲酒、
    精神疲累致情緒失控之狀態、犯後坦承犯行之態度等一切情
    狀，予以量處有期徒刑7年2月，經核其認事用法俱無不合，
    量刑亦稱允適（原判決雖認被害人黃勝雄係被追到光明街32
    號前跌倒，被告乙○○方順勢奪取丁○○所持之鐵棍，朝黃
    勝雄之左後腦側敲擊致黃勝雄昏迷等情，與本院認定被害人
    黃勝雄係被乙○○持鐵管敲擊其左後腦側始應聲倒地1節有
    異，其犯罪事實之細節雖有欠正確，惟不影響被告乙○○全
    體犯罪事實之認定，本院逕予更正即可），被告乙○○上訴
    意旨仍執陳詞空言指摘原判決不當，雖無理由，公訴人循告
    訴人之請求，略以本件被告乙○○等人所為應係基於殺人之
    犯意，及原審對被告乙○○量刑過輕等語指摘原判決關於乙○○部分不當，亦難謂有理由。另關於被告丁○○、丙○○
    部分，原審以無證據足認被告丁○○、丙○○2人犯罪，而
    均為無罪之諭知，認事用法，經核均無不合，檢察官上訴意
    旨略以本件被告等人係基於殺人之犯意，原審疏未詳察云云
    ，指摘原判決關於被告丁○○、丙○○部分不當，難謂有理
    由，亦應予駁回。至扣案之鋁製球棒1支，雖係被告等人供
    犯傷害罪所預備之物，然並未持以傷害被害人，傷害罪亦不
    罰預備犯，爰不予宣告沒收；其餘2支案發當時被告等人所
    帶之鐵管則未扣案，為免將來執行上之困難，亦不予宣告沒
    收，均併予敘明。
五、被告丁○○經合法傳喚無正當理由不到庭，爰不待其陳述，
    逕行判決，附此說明。
據上論斷，應依刑事訴訟法第368條、第371條，判決如主文。
本案經檢察官甲○○到庭執行職務。
中    華    民    國    95    年    6     月    7     日
               刑事第十一庭  審判長法  官  黃  梅  月
                                   法  官  黃  日  隆
                                   法  官  林  宜  民
上列正本證明與原本無異。
丁○○、丙○○不得上訴。
其餘得上訴。
如不服本判決應於收受送達後十日內向本院提出上訴書狀，其未
敘述上訴之理由者並得於提起上訴後十日內向本院補提理由書（
均須按他造當事人之人數附繕本）。
                                   書記官  林  桂  鳳
中    華    民    國    95    年    6     月    9     日
                                                      Ｆ


司法院資訊處製作；財團法人民間司法改革基金會備份。
